臺灣臺東地方法院刑事判決
111年度交訴字第18號
公  訴  人  臺灣臺東地方檢察署檢察官
被      告  莊傑穎



上列被告因肇事逃逸等案件，經檢察官提起公訴（111年度偵緝
字第37號），本院於準備程序進行中，因被告就被訴事實為有罪
之陳述，經告知簡式審判程序意旨，並聽取當事人之意見後，裁
定改依簡式審判程序審理，判決如下：
    主      文
莊傑穎犯汽車駕駛人無照駕車過失傷害罪，處有期徒刑參月，如
易科罰金，以新臺幣壹仟元折算壹日；又犯駕駛動力交通工具發
生交通事故，致人傷害而逃逸罪，處有期徒刑陸月，如易科罰金
，以新臺幣壹仟元折算壹日。應執行有期徒刑柒月，如易科罰金
，以新臺幣壹仟元折算壹日。
    事實及理由
一、適用簡式審判程序之有罪判決書之製作，準用第454條之規
    定，刑事訴訟法第310條之2定有明文。本案犯罪事實及證據
    ，除證據部分補充被告莊傑穎於本院行準備程序及審理程序
    時之自白、陳述者外，其餘均引用如附件檢察官起訴書之記
    載。
二、論罪科刑
(一)按刑法總則之加重，係概括性之規定，所有罪名均一體適用
    ；刑法分則之加重，係就犯罪類型變更之個別犯罪行為予以
    加重，成為另一獨立之罪名。而道路交通管理處罰條例第86
    條第1項關於汽車駕駛人，無駕駛執照駕車，因而致人受傷
    或死亡，依法應負刑事責任者，加重其刑至2分之1之規定，
    係就刑法第284條第1項之前段過失傷害之基本犯罪類型，對
    於加害人為汽車駕駛人，於從事駕駛汽車之特定行為時，在
    無駕駛執照之情形，因而致人受傷或死亡之特殊行為要件予
    以加重處罰，已就該罪犯罪類型變更之個別犯罪行為予以加
    重，而成另一獨立之罪名，自屬刑法分則加重之性質（最高
    法院99年度台非字第198號判決意旨參照）。查被告於行為
    時未領有自用小客車駕駛執照等情，業據被告於本院準備程
    序中自承(見本院卷第80頁)，且有道路交通事故調查報告表
    (二)及公務監理Web Service系統查詢結果各1紙附卷可憑（
    見偵字第3695號卷第57頁、第123頁）。是核被告所為，係
    犯道路交通管理處罰條例第86條第1項、刑法第284條前段之
    汽車駕駛人無照駕車過失傷害罪及刑法第185條之4第1項前
    段之駕駛動力交通工具發生交通事故，致人傷害而逃逸罪。
(二)至公訴意旨認被告僅犯刑法第284條前段之過失傷害罪，容
    有未洽，惟其基本社會事實同一，並經檢察官當庭更正起訴
    法條為刑法第284條前段及道路交通管理處罰條例第86條第1
    項，是本院自無庸再為變更起訴法條之諭知。
(三)被告所犯上開2罪間，犯意各別，行為互殊，應予分論併罰
    。被告無駕駛執照駕車，因而致人受傷，過失傷害犯行部分
    應依道路交通管理處罰條例第86條第1項規定加重其刑。
(四)查被告前因違反毒品危害防制條例案件，經本院以109年度
    東簡字第271號判決判處有期徒刑2月，於民國110年4月12日
    徒刑執行完畢，有臺灣高等法院被告前案紀錄表1份在卷可
    查，檢察官於本案起訴書中雖未記載被告構成累犯之事實，
    然於本院準備程序中補充並為主張，且提出累犯分析資料作
    為其依據(見本院卷第78頁、第88頁、第93頁)，而被告經訊
    問後亦對檢察官累犯之主張不爭執(見本院卷第90頁)，被告
    受徒刑之執行完畢後，5年以內故意再犯有期徒刑以上之本
    罪，符合刑法第47條第1項規定之累犯要件（依刑事裁判書
    類簡化原則，判決主文不記載累犯)。惟本院審酌其構成累
    犯之前案為施用毒品案件，與本案之犯罪型態、罪名與侵害
    法益均不相同，也非於一定期間內重複為同一罪質之犯罪，
    難認其主觀上具有特別惡性，或對於刑罰反應力明顯薄弱之
    情形，而有依累犯規定加重其刑之必要，依司法院釋字第77
    5號解釋意旨，衡酌罪刑相當原則及比例原則，爰不加重其
    刑。
(五)爰以行為人之責任為基礎，審酌被告無駕駛執照駕駛自用小
    客車上路，因未依規定迴轉肇致本件交通事故，且致告訴人
    受有身體多處擦傷等傷害，產生身體及精神上之痛苦，而其
    於車禍後，竟未採取任何救護措施及協助救助，亦未報警、
    留下聯繫資料或續留現場等待警察到場處理，即逕自離去現
    場而逃逸，所為殊無可取，應予非難；然慮及被告於本院審
    理中坦承犯行，態度尚可，且被告與告訴人調解成立，願賠
    償告訴人新臺幣(下同)30萬元，然因給付期限未屆至，尚未
    給付等情，有本院111年8月23日111年度交附民字第53號調
    解筆錄在卷可稽（見本院卷第73至74頁），足見被告已深具
    悔意；兼衡其於本院審理時自陳國中肄業之教育程度、入監
    前職業為做工、月收入約2萬3,000至3萬3,000元、家庭經濟
    狀況勉持、未婚、目前無人需撫養等一切情狀（見本院卷第
    91頁），分別量處如主文所示之刑，並均諭知易科罰金之折
    算標準，以示懲儆。另審酌犯行類型、次數及時間間隔等情
    ，定應執行之刑及諭知易科罰金之折算標準，以示懲儆。
據上論斷，應依刑事訴訟法第273條之1第1項、第299條第1項前
段、第310條之2、第454條第2項，道路交通管理處罰條例第86條
第1項，刑法第11條、第185條之4第1項前段、第284條前段、第4
1條第1項前段、第8項、第51條第5款，刑法施行法第1條之1第1
項，判決如主文。　　
本案經檢察官陳金鴻提起公訴，檢察官馮興儒到庭執行職務。
中　　華　　民　　國　　111 　年　　9 　　月　　13　　日
                  刑事第一庭    法  官  施伊玶
以上正本證明與原本無異。
如不服本判決應於收受送達後20日內向本院提出上訴書狀，並應
敘述具體理由；其未敘述上訴理由者，應於上訴期間屆滿後20日
內向本院補提理由書（均須按他造當事人之人數附繕本）。「切
勿逕送上級法院」。告訴人或被害人對於本判決如有不服，請書
具不服之理由狀，請求檢察官上訴者，其上訴期間之計算係以檢
察官收受判決正本之日期為準。　　　　　　　　　
　　　　　　　　　              書記官  劉嘉綸
中　　華　　民　　國　　111 　年　　9 　　月　　14　　日
　　　　　　　　　
附錄本件論罪科刑法條：
刑法第185條之4第1項前段：
駕駛動力交通工具發生交通事故，致人傷害而逃逸者，處六月以
上五年以下有期徒刑。
刑法第284條前段：
因過失傷害人者，處一年以下有期徒刑、拘役或十萬元以下罰金
。
道路交通管理處罰條例第86條第1項：
汽車駕駛人，無駕駛執照駕車、酒醉駕車、吸食毒品或迷幻藥駕
車、行駛人行道或行經行人穿越道不依規定讓行人優先通行，因
而致人受傷或死亡，依法應負刑事責任者，加重其刑至二分之一
。　　　　　　　　　

附件：
臺灣臺東地方檢察署檢察官起訴書
                                     111年度偵緝字第37號
　　被　　　告　莊傑穎　男　22歲（民國00年0月00日生）
　　　　　　　　　　　　住臺東縣○○市○○里○○路0段000
　　　　　　　　　　　　　巷000號
　　　　　　　　　　　　(另案於法務部矯正署岩灣技能訓練
                         所執行中)
　　　　　　　　　　　　國民身分證統一編號：Z000000000號
上列被告因肇事逃逸等案件，業經偵查終結，認應提起公訴，茲
將犯罪事實及證據並所犯法條敘述如下：
        犯罪事實
一、莊傑穎於民國110年7月10日22時55分許，駕駛懸掛0999-R6
    號車牌之自用小客車沿臺東縣關山鎮東8之1線由南往北行方
    向行駛，行經上開路段3.5公里與東7線交岔路口處，本應注
    意兩車並行之間隔，並隨時採取必要之安全措施，不得在道
    路上蛇行，或以其他危險方式駕車，而依當時天候晴、夜間
    有照明、柏油路面、路面乾燥、無缺陷、無障礙物、視距良
    好等，並無不能注意之情事，竟疏未注意及此，貿然在道路
    上蛇行並向左迴轉至對向車道，適林魯印美騎乘車牌號碼00
    0-000號普通重型機車，沿臺東縣關山鎮東8之1線同向行駛
    在左後方，雙方因而發生碰撞，致林魯印美人車倒地受有身
    體多處擦傷等傷害。詎莊傑穎明知業與他人發生交通事故並
    致人受傷，仍未停留於現場等待警方到場處理或留下任何聯絡方
    式，即基於肇事逃逸之犯意，逕自駕駛上開自用小客車離去。
    嗣經林魯印美報警處理，始循線查悉上情。
二、案經林魯印美訴由臺東縣警察局關山分局報告偵辦。
        證據並所犯法條
一、上揭犯罪事實，業據被告莊傑穎於偵查中坦承不諱，核與證
    人即告訴人林魯印美、證人胡釗瑋、陳昊良於偵查中之證述
    、證人羅仁傑於警詢中之證述情節大致相符，並有汽車讓渡
    合約書2份、關山慈濟醫院診斷書、道路交通事故調查表㈠㈡
    、道路交通事故現場圖各1份、刑案現場暨監視器翻拍照片3
    5張、被告當庭拍攝刺青特徵照片5張及監視器影像光碟1片
    附卷可佐，是被告之自白與事實相符，被告犯嫌堪以認定。
二、核被告所為，係犯刑法第284條前段之過失傷害、同法第185
    條之4第1項肇事逃逸罪嫌。被告所犯上開2罪間，犯意各別
    ，行為互殊，請予分論併罰
三、依刑事訴訟法第251條第1項提起公訴。
　　此　致
臺灣臺東地方法院
中　　華　　民　　國　 111　　年　　 6 　　月　 26　　日
　　　　　　　　　　　　  檢　察　官 陳金鴻　
本件正本證明與原本無異
中　　華　　民　　國　 111　　年　　 7 　　月　 19　　日
                          書  記  官 陳靜華
附錄本案所犯法條全文
中華民國刑法第185條之4
駕駛動力交通工具發生交通事故，致人傷害而逃逸者，處 6 月
以上 5 年以下有期徒刑；致人於死或重傷而逃逸者，處 1 年以
上 7 年以下有期徒刑。
犯前項之罪，駕駛人於發生交通事故致人死傷係無過失者，減輕
或免除其刑。
中華民國刑法第284條
因過失傷害人者，處 1 年以下有期徒刑、拘役或 10 萬元以下
罰金；致重傷者，處 3 年以下有期徒刑、拘役或 30 萬元以下
罰金。